臺灣臺北地方法院刑事判決　　　　　　　　　　　　九十三年度交易字第一一一號
　　公　訴　人　臺灣臺北地方法院檢察署檢察官
　　被　　　告　丙○○
　　選任辯護人　李璧合律師
右列被告因過失傷害案件，經臺灣臺北地方法院檢察署檢察官提起公訴（九十二年度
調偵字第七二四號），本院判決如左：
    主  文
丙○○因過失傷害人，處有期徒刑貳月，如易科罰金以佰元折算壹日。
    事  實
一、丙○○於民國九十一年七月二十二日十九時許，駕駛車牌號碼Ｘ三─八二七八號
    自用小客車，沿台北市○○○路○段慢車道由南往北方向行駛，行經該路段七十
    七巷口處欲變換車道至快車道時，本應注意汽車行駛時，駕駛人應注意車前狀況
    ，並隨時採取必要之安全措施，而依當時情況為天候晴，有夜間照明光線，路面
    狀況係乾燥、無缺陷、無障礙物且視距良好，並無不能注意之情事，詎丙○○竟
    疏未注意車前狀況，其車左前車頭貿然自後追撞前方，亦欲變換車道至快車道而
    在該處臨停，由戊○○駕駛車牌號碼七Ａ—○四六號營業小客車之右後車尾，致
    搭乘戊○○所駕駛營業小客車右前座之乘客甲○○因此受有頸椎受傷症候群、慢
    性頸肌痛及左側頸椎神經根病變等傷害。
二、案經甲○○訴由臺灣臺北地方法院檢察署檢察官偵查後起訴。
    理  由
一、訊據被告丙○○固不否認其於右揭時、地駕駛前開車牌號碼自用小客車在前述肇
    事地點，因變換車道而追撞前方亦欲等待變換車道而臨停，由戊○○所駕駛營業
    小客車之事實，惟矢口否認有何過失犯行，並以：伊當時停在車道間分隔島前端
    ，欲從慢車道變換車道進入快車道，係跟在戊○○所駕駛車輛後方，且伊有與前
    車保持安全距離，係戊○○所駕駛車輛起駛後突然緊急剎車，致其無法反應才追
    撞；又告訴人所受傷害與本件事故並無因果關係云云，資為辯解（參見本院九十
    三年四月二十三日準備程序筆錄）。
二、關於被告於右揭時、地駕駛前開車牌號碼自用小客車在前述肇事地點，自後追撞
    前方由戊○○所駕駛營業小客車之事實，業據被告於警局詢問、檢察官偵查及本
    院調查、審理時均供承不諱（參見臺灣臺北地方法院檢察署九十二年度偵字第一
    四三八五號偵查卷宗第十五至十七頁警詢筆錄、第三十八至三十九頁偵訊筆錄、
    九十二年度調偵字第七二四號偵查卷宗第五十六至五十七頁偵訊筆錄，本院九十
    三年四月二十三日之準備程序筆錄、同年七月三十日之審判筆錄），並有告訴人
    甲○○於警局詢問、檢察官偵訊及本院調查、審理時之指訴在卷可按（參見同前
    偵字號偵查卷宗第十一至十三頁、第二十一至二十二頁，本院九十三年四月二十
    三日準備程序筆錄、同年七月三十日審判筆錄），核與證人即駕駛營業小客車與
    被告所駕駛車輛發生本件車禍事故之駕駛人戊○○，於九十二年六月十七日警局
    詢問、九十二年七月十八日檢察官偵查及本院九十三年七月三十日審理時所證述
    情節相當（參見同前偵字號偵查卷宗第三至四頁、第三十八至三十九頁，本院九
    十三年七月三十日審判筆錄），又上述車禍發生經過之客觀事實，復有臺北市政
    府警察局大安分局製作之Ａ二類道路交通事故調查報告表、道路交通事故補充資
    料表、交通事故談話記錄表、自首調查報告表、事故現場肇事後採證照片共二幀
    等件（以上均為影本）附卷可稽（參見同前偵字號偵查卷宗第二十七頁、同前調
    偵字號偵查卷宗第六至十四頁），再告訴人確實因本件車禍受有如前述事實欄第
    一項所載傷害，業經其提出新泰綜合醫院、台北市立仁愛醫院及國立台灣大學醫
    學院附設醫院之診斷證明書各一紙附卷可參（參見同前偵字號偵查卷宗第二十三
    至二十六頁，除第二十五頁外）。
三、被告雖矢口否認有何過失犯行，並以前揭情詞置辯；惟查：
(一)、按汽車行駛時，駕駛人應注意車前狀況，並隨時採取必要之安全措施，道路交通
    安全規則第九十四條第三項定有明文。本件被告為已考領駕照之駕駛人，有卷附
    道路交通事故調查報告表可按，且徵之道路交通事故調查報告表各欄項目明細內
    容，足見當時情況為天候晴，有夜間照明光線、路面狀況係乾燥、無缺陷、無障
    礙物且視距良好，應無不能注意之情事，惟據被告於九十二年七月十八日檢察官
    偵查時自承：「……當時我也是要從慢車道切到快車道，我有看左方來車，後來
    看證人（指戊○○）的車在動，我也跟著動，後來我又看左邊有無車，證人車子
    停下來，我來不及煞車就撞上了。」及於本院九十三年七月三十日審理時亦稱：
    「我們兩車都停在那個地方準備要切入快車道，他突然煞車而我注意左方來車，
    沒有注意到他，才碰撞到他的車，……」等語，足徵其當時駕車確有未注意車前
    狀況，並隨時採取必要之安全措施等情事，復審酌告訴人於警局詢問、檢察官偵
    訊及本院審理時均指述：其搭乘由戊○○所駕駛營業小客車臨停在車道上時，突
    遭被告所駕駛自用小客車自後追撞一節，此與前揭證人戊○○於本院前揭審理期
    日到庭證述稱：「快、慢車道中間有一個安全島，我停在斑馬線，準備切往快車
    道，因為很多車，所以我停在那邊，停了一分鐘左右，突然後面的車子就撞過來
    ，就是李小姐開的車子。」等語（參見本院前揭期日審判筆錄第十八頁），以及
    另一證人即當時與告訴人一同搭乘證人戊○○所駕駛營業小客車之後座乘客乙○○，於九十三年二月十日檢察官偵查時到庭證述：其當時搭乘證人戊○○所駕駛
    計程車欲從慢車道轉入快車道，於前揭路段安全島缺口中間停等時，突然自後遭
    被告所駕駛車輛撞及等情互核相符，復由卷附交通事故補充資料表所載，證人戊○○所駕駛營業小客車右後保險桿有凹損之車損情形，是由前開發生本件車禍當
    事人對事發經過之陳述及雙方車損情形，顯見被告於肇事當時並未確實注意車前
    狀況且未及時採取必要之安全措施，故其所駕駛車輛前車頭自後撞及已在車道上
    臨停，由證人戊○○所駕駛車輛之右後車尾而肇事，被告事後辯稱係證人戊○○
    突然煞車致其閃避不及始撞及云云，委無足採。
(二)、至被告辯稱告訴人所受傷害與本件事故並無因果關係云云一節，復查：１告訴人
    確實因本件車禍受有如前述事實欄第一項所載傷害，並經其提出新泰綜合醫院診
    斷證明書一紙、台北市立仁愛醫院診斷證明書二紙及國立台灣大學醫學院附設醫
    院之診斷證明書一紙附卷可參，業如前述。２又公訴人函詢前開新泰綜合醫院有
    關告訴人之就診情形，經該院於九十二年十二月三十一日新泰管字第九二二七三
    號函附之新泰綜合醫院就診摘要表覆稱：「一、病人於九十一年八月二十八日就
    診，其症狀為頸背酸痛合併傳至左上肢有數天之久。病人就診前一個月左右有頸
    椎受傷之病史。二、病人就診前一個月左右有頸椎受傷病史，但症狀為就診前數
    日所產生，此無法得知直接由車禍撞擊所引起，但間接影響是有可能的。三、臨
    床上，頸椎受傷後之症狀都是受傷後立即發生酸麻現象。」等語在卷可參（參見
    同前調偵字偵查卷宗第四十二至四十三頁）。３再告訴人於本院前揭期日審理時
    到庭明確指述當時受傷經過陳稱：當所搭乘營業小客車被撞時，伊撞擊到身後座
    椅靠近頭部之枕靠，當場雖然沒有流血但感覺手很麻，後來覺得頭很暈等語（參
    見本院前揭期日審判筆錄第九至十頁），且告訴人於事故發生後即察覺身體略感
    不適等情，經證人即當時與告訴人同車之乘客乙○○，分別於九十二年十二月十
    日及九十三年二月十日檢察官偵查時均到庭陳述：當時雖然未見告訴人有明顯外
    傷，但事後告訴人在車上向其提及手臂麻掉及頭痛等語明確在卷，而告訴人於事
    故發生後確曾向同車之乘客乙○○談及身體不適的動作此節，亦經證人即營業小
    客車駕駛人戊○○於本院前揭期日審理時是認在卷（參見本院前揭期日審判筆錄
    第二十頁），證人戊○○到庭後亦證稱：伊當時車輛臨停在車道上時有踩煞車，
    但遭被告所駕駛車輛撞及後，因撞擊力量很大，車子往前位移等語（參見本院前
    揭期日審判筆錄第二十二頁），且徵諸前揭交通事故補充資料表所載，證人戊○○所駕駛車輛其右後保險桿有凹損之車損情形，顯見被告當時駕駛車輛自後撞及
    告訴人所搭乘由證人戊○○所駕駛營業小客車右後車尾之力道非輕，再告訴人於
    新泰綜合醫院就診時之主治醫師丁○○，於九十三年二月十日檢察官偵查時亦到
    庭證稱：告訴人最初係於九十一年八月二日因左手肘痛到醫院求診，同年月二十
    八日再度到醫院就診時為其所診治，當時告訴人主訴一個月前頸部受傷，並有頸
    背酸痛合併傳至左上肢之情形，且如果是坐在車上從後面撞擊，有可能會引起頸
    椎受傷，且視撞擊之程度，如組織有受損壓迫到神經，輕的話可能馬上酸痛，重
    一點壓到神經就會酸、麻、痛等語翔實在卷（參見同前調偵字偵查卷宗第五十六
    至五十八頁），依日常經驗法則，車禍肇致之傷害非盡皆於事發當場全部顯現，
    日後方陸續出現後遺症之情況所在多有，觀諸告訴人、證人戊○○二人陳述當日
    車禍及受傷經過，可知事發時告訴人因所搭乘營業小客車遭被告所駕駛車輛自後
    撞及之撞擊力，其頸部與身後座椅頭枕發生碰撞，頸部之傷勢雖於當日無法立即
    察知，惟其頸部於本件車禍中確實與座椅頭枕發生擦撞，且受傷時間與車禍發生
    時點亦甚密接，告訴人稱其頸部之傷勢為本件車禍所致，應可信實，被告空言否
    認該傷勢與本件事故有因果關係，尚難採信。另告訴人雖提出應診日期為九十一
    年十月二日，診斷為腰部肌腱炎之未載明開具日期台北市立仁愛醫院診斷證明書
    一紙（參見同前偵字號偵查卷宗第二十五頁），欲證明前開腰部傷勢亦為本件車
    禍所為，惟觀諸前開告訴人及證人戊○○二人陳述當日車禍經過，可知事發時告
    訴人端坐在營業小客車之右前座且係上安全帶，告訴人頸部雖因被告所駕駛車輛
    自後撞擊之力道而與座椅頭枕發生碰撞，然其腰部並無明顯傷害，再告訴人於九
    十一年八月二日到醫院求診時，亦未曾察知有此部分之傷勢，此外，復查無任何
    積極證據足資佐證告訴人腰部之傷勢與本次車禍故有關，告訴人稱腰部肌腱炎之
    傷勢為本件車禍所致，尚難採信。４前揭證人丁○○、乙○○於偵查時所為證言
    ，雖屬被告以外之人於偵查中向檢察官所為言詞陳述，然已經合法具結，且本件
    車禍事故於本院審理時，證人丁○○屢傳未到、證人乙○○已回其國籍地韓國，
    本院審酌刑事訴訟法第一百五十九條之一第二項立法理由前段：「檢察官職司追
    訴犯罪，必須對於被告之犯罪事實負舉證之責。就審判程序之訴訟構造言，檢察
    官係屬與被告相對立之當事人一方，是故偵查中對被告以外之人所為之偵查筆錄
    ，或被告以外之人向檢察官所提之書面陳述，性質上均屬傳聞證據，且常為認定
    被告有罪之證據，自理論上言，如未予被告反對詰問、適當辯解之機會，一律准
    其為證據，似與當事人進行主義之精神不無扞格之處，對被告之防禦權亦有所妨
    礙。」所示之立法意旨，可知被告之對質詰問權於檢察官訊問證人時是否受到妥
    適保障，乃為判斷是否有該條所稱「顯有不可信之情況」之重要認定標準之一，
    本件偵查檢察官於九十三年二月十日傳訊前揭證人乙○○、丁○○作證時，被告
    有到庭，且已由其對前揭證人為對質詰問（參見同前調偵字號偵查卷宗第五十四
    頁至五十八頁），並無顯有不可信之情況，揆諸前述說明，本院認為證人乙○○
    、丁○○於偵查時之證述有證據能力，附此敘明。
(三)、綜上所述，本院審酌證人戊○○前開證述稱：當時其所駕駛車輛遭被告撞及後，
    車子有往前位移且撞擊力量很大等語，復徵諸前揭交通事故補充資料表所載，證
    人戊○○所駕駛車輛右後保險桿有凹損之車損情形，亦顯見被告當時駕駛車輛自
    後撞及告訴人乘坐由證人戊○○所駕駛車輛之右後車尾的力道非輕，致告訴人因
    而受有前揭傷害，足見被告未注意遵守上開道路交通安全規則，自有過失，且其
    過失行為與告訴人之傷害間，有相當因果關係，應屬灼然。本件事證明確，被告
    所辯，要屬卸責、避就之詞，無足可採，其犯行應堪認定，自應依法論科。
四、核被告所為，係犯刑法第二百八十四條第一項前段之過失傷害罪。又被告於肇事
    後即下車查看，並先行給予證人戊○○、乙○○名片後，雙方即自行駛離現場，
    有告訴人、證人戊○○到庭證述明確在卷，告訴人於數日後自行就醫且於九十一
    年十一月十五日至臺灣臺北地方法院檢察署申告，嗣被告經傳喚到案說明案情，
    則被告尚未符合自首必須在犯行未為任何有偵查犯罪職權之公務員知悉前表示之
    要件，是其並不該當刑法第六十二條前段所定對於未發覺之犯罪自首而接受裁判
    之要件，不依該條規定減輕其刑。爰審酌被告並無前科，有臺灣高等法院被告全
    國前案紀錄表可佐，其就本件車禍應負全部之過失責任，告訴人之受傷情形，被
    告於本次偵審程序中猶矢口否認過失之犯後態度，以及雙方對民事賠償金額有歧
    異，迄今尚未與告訴人達成和解等一切情狀，量處如主文所示之刑，並諭知易科
    罰金之折算標準，以資懲儆。
五、據上論斷，應依刑事訴訟法第二百九十九條第一項前段，刑法第二百八十四條第
    一項前段、第四十一條第一項前段，罰金罰鍰提高標準條例第一項前段、第二條
    ，判決如主文。
本案經檢察官黃東焄到庭執行職務
中　　　華　　　民　　　國　　　九十三　　　年　　　八　　月　 二十七　 日
                                      臺灣臺北地方法院交通法庭
                                          審判長法　官  洪文慧
                                                法  官  陳婷玉
                                                法  官  鄧德倩
 右正本證明與原本無異。
如不服本判決，應於判決送達後十日內向本院提出上訴狀（應抄附繕本）。告訴人或
被害人如對於本判決不服者，應具備理由請求檢察官上訴，其上訴期間之計算係以檢
察官收受判決正本之日期為準。
                                                書記官  石幸代
中　　　華　　　民　　　國　　　九十三　　　年　　　八　　月　 二十七　 日
附錄本案論罪科刑法條全文：
中華民國刑法第二百八十四條
(過失傷害罪)
因過失傷害人者，處六月以下有期徒刑、拘役或五百元以下罰金，致重傷者，處一年
以下有期徒刑、拘役或五百元以下罰金。
從事業務之人，因業務上之過失傷害人者，處一年以下有期徒刑、拘役或一千元以下
罰金，致重傷者，處三年以下有期徒刑、拘役或二千元以下罰金。
